---
title: "Croissance"
lang: fr-FR
# Code options 
# https://quarto.org/docs/computations/execution-options.html#output-options
execute:
  # show code chunk output
  include: true
  # Show the code in the output
  echo: true
  # Show warnings
  warning: false
  # Cache code results
  cache: false
  # option messages is in the Option chunk for R
format: 
  html:
    toc: true
    filters: ["fr-nbsp.lua"]
  pdf: default
editor: visual
---

```{r}
#| label: DoNotModify
#| include: false
### Utilities for R. 
# Do not modify unless you don't use R: then, delete this chunk.
# Installation of R packages if necessary
install_packages <- function(packages) {
  invisible(
    sapply(
      packages, 
      FUN = function(package) {
        if (!package %in% installed.packages()[, 1]) {
          install.packages(package, repos = "https://cran.rstudio.com/")
        }
      }
    )
  )
}

# Basic packages
install_packages(c("knitR", "formatR", "kableExtra"))

# Chunk font size hook: allows size='small' or any valid Latex font size in chunk options
def.chunk.hook <- knitr::knit_hooks$get("chunk")
knitr::knit_hooks$set(
  chunk = function(x, options) {
    x <- def.chunk.hook(x, options)
    ifelse(
      options$size == "normalsize", 
      yes = x,
      no = paste0("\n \\", options$size, "\n\n", x, "\n\n \\normalsize")
    )
  }
)
```

```{r}
#| label: Options
#| include: false
### Customized R options for this document
# Delete this chunk if you don't use R

# Add necessary packages here
packages <- c("tidyverse")
# Install them
install_packages(packages)

# knitr options (https://yihui.org/knitr/options/)
knitr::opts_chunk$set(
  # Messages from packages
  message = FALSE,
  # Code chunk automatic format if tidy is TRUE
  tidy = TRUE, 
  # Tidy code options: remove blank lines and cut lines after 50 characters
  tidy.opts = list(blank = FALSE, width.cutoff = 50),
  # Font size in PDF output
  size = "scriptsize", 
  # Select PDF figures in PDF output if PDF file exists beside PNG file
  knitr.graphics.auto_pdf = TRUE
)
# Text width of R functions output
options(width = 50)

# ggplot style
library("tidyverse")
theme_set(theme_bw())
theme_update(
  panel.background = element_rect(fill = "transparent", colour = NA),
  plot.background = element_rect(fill = "transparent", colour = NA)
)
knitr::opts_chunk$set(dev.args = list(bg = "transparent"))

# Random seed
set.seed(973)
```

## Modèle

Les paramètres du modèle de croissance dans @Herault2011 sont typiquement les suivants:

```{r}
Max <- log(2) # log(cm)
Dopt <- 30    # cm
K <- 0.8
```

La fonction de croissance est

```{r}
log_croissance_plus_un <- function(d) {
  return(Max * exp(-1 / 2 * (log(d / Dopt) / K)^2))
}
```

Le paramètre $K$ n'est pas dans le logarimthme comme dans l'article, sinon la croissance optimale ne correspond pas à $d = Dopt$.
L'équation correcte est en [annexe 3](https://besjournals.onlinelibrary.wiley.com/action/downloadSupplement?doi=10.1111%2Fj.1365-2745.2011.01883.x&file=JEC_1883_sm_appendixS1-S4_Rev.pdf) de l'article.

@canham2004 ont écrit un modèle log-normal pour la croissance mais dans @Herault2011 c'est le log de la croissance qui est décrit.
Si le modèle était encore celui de Canham, il ne devrait pas y avoir de log dans l'exponentielle : la densité devrait être de la forme d'une loi normale.
Le modèle n'est donc pas "presque une densité de loi log-normale", mais doit plutôt être considéré comme une forme ad-hoc qui décrit bien l'ontogénie.

La courbe est:

```{r}
curve(log_croissance_plus_un, from = 10, to = 80)
```

C'est ennuyeux parce qu'on comprend mieux intuitivement que la croissance (pas son logarithme) est modulée par le diamètre selon la courbe précédente.
Mais en réalité, le modèle se comporte presque comme si la croissance (et non son logarithme) était utilisée comme variable de sortie:

```{r}
croissance <- function(x) exp(log_croissance_plus_un(x)) - 1
curve(croissance, from = 10, to = 80)
```

L'explication est que la relation entre la croissance et son logarithme (de la croissance +1), pour chaque valeur de diamètre, est presque proportionnelle :

```{r}
# Croissance selon le modèle entre 1 et 80 cm
diameters <- 1:80
log_croissance_seq <- sapply(diameters, log_croissance_plus_un)
croissance_seq <-  sapply(diameters, croissance)
plot(croissance_seq ~ log_croissance_seq)
lm_croissance <- lm(croissance_seq ~ log_croissance_seq + 0)
abline(b = lm_croissance$coefficients[1], a = 0,  col = "red")
```

On peut donc indifféremment modéliser la croissance (Canham) ou le logarithme de la croissance +1 (Hérault) comme une valeur maximale multipliée par le facteur de taille contenu dans l'exponentielle sans changer les résultats, à une constante multiplicative près, qui se confond avec le choix des unités.

## Autres ajustements possibles

Peut-on remplacer ce modèle par un modèle polynomial ?

```{r}
# Diamètre au carré et au cube
diameters_squared <- diameters^2
diameters_3 <- diameters^3
```

### Modèle alternatif $d$ et $d^2$

```{r}
lm_alt2 <- lm(log_croissance_seq ~ diameters + diameters_squared)
summary(lm_alt2)
```

### Modèle alternatif de degré 3

```{r}
lm_alt3 <- lm(log_croissance_seq ~ diameters + diameters_squared + diameters_3)
summary(lm_alt3)
```

### Comparaison des ajustements

Figure avec la courbe et les prévisions des modèles polynomiaux de degrés 2 et 3:

```{r}
curve(log_croissance_plus_un, from = 10, to = 80)

# Degré 2
fit2 <- 
  lm_alt2$coefficients[1] + 
  lm_alt2$coefficients[2] * diameters + 
  lm_alt2$coefficients[3] * diameters_squared 
# Points verts
points(y = fit2, x = diameters, col = "green")

# Degré 3
fit3 <- 
  lm_alt3$coefficients[1] + 
  lm_alt3$coefficients[2] * diameters + 
  lm_alt3$coefficients[3] * diameters_squared +
  lm_alt3$coefficients[4] * diameters_3
# Points rouges
points(y = fit3, x = diameters, col = "red")
```

Le polynôme de degré 2 est forcément symétrique et concave, donc on perd les caractéristiques du modèle (asymétrie et kurtosis).
Le polynôme de degré 3 a ces propriétés mais la croissance augmente à nouveau aux diamètres extrêmes.
