---
title: "Qualité d'ajustement multinomial"
lang: fr-FR
# Code options 
# https://quarto.org/docs/computations/execution-options.html#output-options
execute:
  # show code chunk output
  include: true
  # Show the code in the output
  echo: true
  # Show warnings
  warning: false
  # Cache code results
  cache: false
  # option messages is in the Option chunk for R
format: 
  html:
    toc: true
    filters: ["fr-nbsp.lua"]
  pdf: default
editor: visual
---

```{r}
#| label: DoNotModify
#| include: false
### Utilities for R. 
# Do not modify unless you don't use R: then, delete this chunk.
# Installation of R packages if necessary
install_packages <- function(packages) {
  invisible(
    sapply(
      packages, 
      FUN = function(package) {
        if (!package %in% installed.packages()[, 1]) {
          install.packages(package, repos = "https://cran.rstudio.com/")
        }
      }
    )
  )
}

# Basic packages
install_packages(c("knitR", "formatR", "kableExtra"))

# Chunk font size hook: allows size='small' or any valid Latex font size in chunk options
def.chunk.hook <- knitr::knit_hooks$get("chunk")
knitr::knit_hooks$set(
  chunk = function(x, options) {
    x <- def.chunk.hook(x, options)
    ifelse(
      options$size == "normalsize", 
      yes = x,
      no = paste0("\n \\", options$size, "\n\n", x, "\n\n \\normalsize")
    )
  }
)
```

```{r}
#| label: Options
#| include: false
### Customized R options for this document
# Delete this chunk if you don't use R

# Add necessary packages here
packages <- c("tidyverse", "entropart")
# Install them
install_packages(packages)

# knitr options (https://yihui.org/knitr/options/)
knitr::opts_chunk$set(
  # Messages from packages
  message = FALSE,
  # Code chunk automatic format if tidy is TRUE
  tidy = TRUE, 
  # Tidy code options: remove blank lines and cut lines after 50 characters
  tidy.opts = list(blank = FALSE, width.cutoff = 50),
  # Font size in PDF output
  size = "scriptsize", 
  # Select PDF figures in PDF output if PDF file exists beside PNG file
  knitr.graphics.auto_pdf = TRUE
)
# Text width of R functions output
options(width = 50)

# ggplot style
library("tidyverse")
theme_set(theme_bw())
theme_update(
  panel.background = element_rect(fill = "transparent", colour = NA),
  plot.background = element_rect(fill = "transparent", colour = NA)
)
knitr::opts_chunk$set(dev.args = list(bg = "transparent"))

# Random seed
set.seed(973)
```

Est-ce qu'une communauté observée peut être considérée comme un tirage vraisemblable d'une distribution théorique?

Un test pour rejeter cette hypothèse nulle est nécessaire.

# Préparation des données

Tirage d'une communauté de référence d'un million d'arbres, log-normale, 300 espèces.

```{r}
library("entropart")
distr_obs <- rCommunity(1, size = 1E6, Distribution = "lnorm")
autoplot(distr_obs, Distribution = "lnorm")
```

Tirage d'une parcelle de référence, d'un hectare (600 arbres) :

```{r}
plot_size <- 600
distr_plot <- as.AbdVector(rmultinom(1, size = plot_size, prob = distr_obs))
autoplot(distr_plot, Distribution = "lnorm")
```

Le modèle prévoit une distribution de probabilités, qui est simulée ici comme une version bruitée de la distribution de référence:

```{r}
distr_model <- as.ProbaVector(
  distr_obs * runif(length(distr_obs), min = 1/2, max = 2)
)
autoplot(distr_model, Distribution = "lnorm")
```

# Diversité

Choix de la diversité :

```{r}
# Shannon
q <- 1
```

## Entropie prévue par le modèle

L'entropie prévue par le modèle est calculée avec l'estimateur plugin parce que toutes les probabilités sont connues

```{r}
(ent_model <- Tsallis(distr_model, q = q))
```

Elle ne peut pas être comparée directement à celle observée dans la parcelle parce que la parcelle ne contient que 600 arbres.

```{r}
(ent_plot <- Tsallis(distr_plot, q = q, Correction = "None"))
```

On pourrait comparer à l'entropie asymptotique estimée de la parcelle, mais le calcul d'une distribution serait compliqué:

```{r}
Tsallis(distr_plot, q = q)
```

Il faut donc tirer des communautés de 600 arbres à partir de la distribution de probabilités du modèle et comparer l'entropie observée dans la parcelle à la distribution de leur entropie.

## Test

Tirages de communautés prévues par le modèle, de la taille de la parcelle:

```{r}
nSimumlations <- 1000
distr_sim <- rmultinom(nSimumlations, size = plot_size, prob = distr_model)
```

La distribution de l'entropie prévue par le modèle est comparée à l'entropie de la parcelle:

```{r}
ent_model_sim <- apply(distr_sim, MARGIN = 2, FUN = Tsallis, q = q, Correction = "None")
sim_test <- as.SimTest(ent_plot, ent_model_sim)
summary(sim_test)
autoplot(sim_test) +
  ggplot2::geom_vline(xintercept = median(ent_model_sim))
```

Ici, la valeur réelle (en rouge) est proche de la médiane des entropies prévues (en noir).

On peut calculer une p-value, qui est la proba que la valeur réelle ne soit pas prédite par le modèle:

```{r}
sim_quantile <- ecdf(ent_model_sim)(ent_plot)
# p-value
1 - 2 * abs(sim_quantile - 0.5)
```

On peut aussi calculer une erreur de prédiction mais elle donne l'illusion d'une grande précision:

```{r}
(RMSE <- sqrt(
  (ent_plot - mean(ent_model_sim))^2 +
    var(ent_model_sim)
  ) / ent_plot
)
```

# Sous-échantillonnage

La différence d'entropie entre la distribution du modèle et ses tirages de 600 arbres est l'entropie $\beta$ (de Kullback-Leibler).

```{r}
ent_model_sim <- apply(distr_sim, MARGIN = 2, FUN = Tsallis, q = q, Correction = "None")
sim_test <- as.SimTest(ent_model, ent_model_sim)
summary(sim_test)
autoplot(sim_test) +
  ggplot2::geom_vline(xintercept = median(ent_model_sim))
```
