---
title: "p-hacking"
lang: fr-FR
# Code options 
# https://quarto.org/docs/computations/execution-options.html#output-options
execute:
  # show code chunk output
  include: true
  # Show the code in the output
  echo: true
  # Show warnings
  warning: false
  # Cache code results
  cache: false
  # option messages is in the Option chunk for R
format: 
  html:
    toc: true
    filters: ["fr-nbsp.lua"]
  pdf: default
editor: visual
---

```{r}
#| label: DoNotModify
#| include: false
### Utilities for R. 
# Do not modify unless you don't use R: then, delete this chunk.
# Installation of R packages if necessary
install_packages <- function(packages) {
  invisible(
    sapply(
      packages, 
      FUN = function(package) {
        if (!package %in% installed.packages()[, 1]) {
          install.packages(package, repos = "https://cran.rstudio.com/")
        }
      }
    )
  )
}

# Basic packages
install_packages(c("knitR", "formatR", "kableExtra"))

# Chunk font size hook: allows size='small' or any valid Latex font size in chunk options
def.chunk.hook <- knitr::knit_hooks$get("chunk")
knitr::knit_hooks$set(
  chunk = function(x, options) {
    x <- def.chunk.hook(x, options)
    ifelse(
      options$size == "normalsize", 
      yes = x,
      no = paste0("\n \\", options$size, "\n\n", x, "\n\n \\normalsize")
    )
  }
)
```

```{r}
#| label: Options
#| include: false
### Customized R options for this document
# Delete this chunk if you don't use R

# Add necessary packages here
packages <- c("tidyverse")
# Install them
install_packages(packages)

# knitr options (https://yihui.org/knitr/options/)
knitr::opts_chunk$set(
  # Messages from packages
  message = FALSE,
  # Code chunk automatic format if tidy is TRUE
  tidy = TRUE, 
  # Tidy code options: remove blank lines and cut lines after 50 characters
  tidy.opts = list(blank = FALSE, width.cutoff = 50),
  # Font size in PDF output
  size = "scriptsize", 
  # Select PDF figures in PDF output if PDF file exists beside PNG file
  knitr.graphics.auto_pdf = TRUE
)
# Text width of R functions output
options(width = 50)

# ggplot style
library("tidyverse")
theme_set(theme_bw())
theme_update(
  panel.background = element_rect(fill = "transparent", colour = NA),
  plot.background = element_rect(fill = "transparent", colour = NA)
)
knitr::opts_chunk$set(dev.args = list(bg = "transparent"))

# Random seed
set.seed(973)
```

# Objectif

Répéter 20 fois un test avec 5% de risque permet d'obtenir un résultat significatif : c'est la définition du risque de type I.
Le *p-hacking* consiste à répéter des expériences jusqu'à obtenir un résultat.

L'exemple suivant consiste à tirer des points uniformément dans une fenêtre carrée de côté 1 puis de chercher une corrélation entre leurs coordonnées en estimant le modèle linéaire $Y = aX + B + \Epsilon$.
Si le statistique F du modèle dépasse sa valeur critique au seuil de risque de 5%, la corrélation est validée.

Par construction, $Y$ est indépendant de $X$ mais le test en positif dans 5% des cas.

# Simulations

```{r}
# Paramètres
alpha <- 0.05
simulations <- 1000
# Modele linéaire Y ~ X indépendants
modele <- function(n = 50) {
  # Données
  Y <- runif(n)
  X <- runif(n)
  # Estimation du modèle
  the_lm <- lm(Y ~ X) 
  # Statistique F
  f_lm <- summary(the_lm)$fstatistic
  # p-value
  p_value <- pf(f_lm[1], f_lm[2], f_lm[3], lower.tail = FALSE)
  # Retour: p-value, données et estimation du modèle
  list(p_value = p_value, X = X, Y = Y, lm = the_lm)
}
```

# Résultat

Histogramme des p-values de la statistique F:

```{r}
# Simulations: exécution répétée du modèle
test <- replicate(simulations, modele(), simplify=FALSE)
# Extraction des p-values de la liste dans un vecteur
p_values <- sapply(seq_along(test), function(i) test[[i]]$p_value)
# Histogramme de p-values
hist(p_values)

```

Le nombre de simulations significatives est `r sum(p_values < alpha)`, proche de la valeur théorique `r alpha * simulations`.
