---
title: "Richesse des forêts secondaires"
format: 
  html:
    toc: true
editor: visual
lang: fr-FR
bibliography: references.bib
---

## Argument

La récupération des propriétés écologiques des forêts secondaires est rapide selon @poorter2021.
Un argument est que la richesse spécifique revient rapidement à un niveau proche de sa référence.

Le problème est que la richesse est mesurée sur de petites placettes, typiquement de 0,1 ha, correspondant grossièrement à 60 arbres.
A ce niveau d'échantillonnage, seules les espèces très abondantes sont observées: les espèces plus rares, qui constituent la majorité de la richesse, ne sont pas prises en compte

## Exemple

La communauté pré-exploitation est supposée log-normale, avec 300 espèces.
La communauté de la forêt secondaire, post-exploitation et récupération, est au choix géométrique ou lognormale, mais avec 100 espèces seulement.

```{r}
library("entropart")
# Pré-exploitation
pre <- rCommunity(1, size = 1E6, S = 300, Distribution = "lnorm")
autoplot(pre)
# Geométrique
post_geom <- rCommunity(1, size = 1E6, S = 100, Distribution = "geom", prob = .01)
autoplot(post_geom)
# Lognormale pauvre
post_lnorm <- rCommunity(1, size = 1E6, S = 100, Distribution = "lnorm", sd = .1)
autoplot(post_lnorm)

```

La richesse est estimé pour 60 arbres et le taux de récupération est estimé.

```{r}
level = 60
# Avant exploitation
(richness_pre <- Richness(pre, Level = level))
# Après, géométrique
(richness_post_geom <- Richness(post_geom, Level = level))
# Récupération
(recovery <- richness_post_geom / richness_pre)
# Après, log-normale
(richness_post_lnorm <- Richness(post_lnorm, Level = level))
# Récupération
(recovery <- richness_post_lnorm / richness_pre)
```

Dans les deux cas, 90% de la richesse spécifique est récupérée à l'échelle de 0.1 ha alors que la communauté complète comporte trois fois moins d'espèces.
