---
title: "Richesse des forêts secondaires"
lang: fr-FR
# Code options 
# https://quarto.org/docs/computations/execution-options.html#output-options
execute:
  # show code chunk output
  include: true
  # Show the code in the output
  echo: true
  # Show warnings
  warning: false
  # Cache code results
  cache: false
  # option messages is in the Option chunk for R
format: 
  html:
    toc: true
    filters: ["fr-nbsp.lua"]
  pdf: default
editor: visual
---

```{r}
#| label: DoNotModify
#| include: false
### Utilities for R. 
# Do not modify unless you don't use R: then, delete this chunk.
# Installation of R packages if necessary
install_packages <- function(packages) {
  invisible(
    sapply(
      packages, 
      FUN = function(package) {
        if (!package %in% installed.packages()[, 1]) {
          install.packages(package, repos = "https://cran.rstudio.com/")
        }
      }
    )
  )
}

# Basic packages
install_packages(c("knitR", "formatR", "kableExtra"))

# Chunk font size hook: allows size='small' or any valid Latex font size in chunk options
def.chunk.hook <- knitr::knit_hooks$get("chunk")
knitr::knit_hooks$set(
  chunk = function(x, options) {
    x <- def.chunk.hook(x, options)
    ifelse(
      options$size == "normalsize", 
      yes = x,
      no = paste0("\n \\", options$size, "\n\n", x, "\n\n \\normalsize")
    )
  }
)
```

```{r}
#| label: Options
#| include: false
### Customized R options for this document
# Delete this chunk if you don't use R

# Add necessary packages here
packages <- c("tidyverse", "entropart")
# Install them
install_packages(packages)

# knitr options (https://yihui.org/knitr/options/)
knitr::opts_chunk$set(
  # Messages from packages
  message = FALSE,
  # Code chunk automatic format if tidy is TRUE
  tidy = FALSE, 
  # Tidy code options: remove blank lines and cut lines after 50 characters
  tidy.opts = list(blank = FALSE, width.cutoff = 50),
  # Font size in PDF output
  size = "scriptsize", 
  # Select PDF figures in PDF output if PDF file exists beside PNG file
  knitr.graphics.auto_pdf = TRUE
)
# Text width of R functions output
options(width = 50)

# ggplot style
library("tidyverse")
theme_set(theme_bw())
theme_update(
  panel.background = element_rect(fill = "transparent", colour = NA),
  plot.background = element_rect(fill = "transparent", colour = NA)
)
knitr::opts_chunk$set(dev.args = list(bg = "transparent"))

# Random seed
set.seed(973)
```

## Argument

La récupération des propriétés écologiques des forêts secondaires est rapide selon @poorter2021.
Un argument est que la richesse spécifique revient rapidement à un niveau proche de sa référence.

Le problème est que la richesse est mesurée sur de petites placettes, typiquement de 0,1 ha, correspondant grossièrement à 60 arbres.
A ce niveau d'échantillonnage, seules les espèces très abondantes sont observées: les espèces plus rares, qui constituent la majorité de la richesse, ne sont pas prises en compte

## Exemple

La communauté pré-exploitation est supposée log-normale, avec 300 espèces.
La communauté de la forêt secondaire, post-exploitation et récupération, est au choix géométrique ou lognormale, mais avec 100 espèces seulement.

```{r}
library("entropart")
# Pré-exploitation
pre <- rCommunity(1, size = 1E6, S = 300, Distribution = "lnorm")
autoplot(pre)
# Geométrique
post_geom <- rCommunity(1, size = 1E6, S = 100, Distribution = "geom", prob = .01)
autoplot(post_geom)
# Lognormale pauvre
post_lnorm <- rCommunity(1, size = 1E6, S = 100, Distribution = "lnorm", sd = .1)
autoplot(post_lnorm)

```

La richesse est estimé pour 60 arbres et le taux de récupération est estimé.

```{r}
level = 60
# Avant exploitation
(richness_pre <- Richness(pre, Level = level))
# Après, géométrique
(richness_post_geom <- Richness(post_geom, Level = level))
# Récupération
(recovery <- richness_post_geom / richness_pre)
# Après, log-normale
(richness_post_lnorm <- Richness(post_lnorm, Level = level))
# Récupération
(recovery <- richness_post_lnorm / richness_pre)
```

Dans les deux cas, 90% de la richesse spécifique est récupérée à l'échelle de 0.1 ha alors que la communauté complète comporte trois fois moins d'espèces.
